臺灣高等法院民事裁定
109年度抗字第788號
抗  告  人  黃姿涵  


上列抗告人因與相對人女人徵信有限公司間返還不當得利等事件
，對於中華民國109年4月28日臺灣臺北地方法院109年度訴字第1
241號裁定提起抗告，本院裁定如下： 
    主  文
原裁定廢棄。
    理  由
一、抗告人起訴主張兩造所立委任契約（下稱系爭契約）並未成
    立或生效，縱認已成立或有效力，亦得依法撤銷或終止之，
    相對人即應返還抗告人所給付之新臺幣（下同）51萬元，爰
    依民法第179條規定，請求相對人給付51萬元本息等語。原
    法院以兩造既合意由臺灣高雄地方法院（下稱高雄地院）為
    第一審管轄法院，又無專屬管轄之情形，乃依職權將本件移
    送高雄地院。抗告人不服提起抗告，略以：本院暨所屬法院
    90年法律座談會民事類提案第22號所討論之法律問題，並未
    涉及企業經營者預先擬定之定型化契約之合意管轄條款，與
    本件應適用消費者保護法第11條第2項規定不同，無從比附
    援引，系爭契約第14條規定應解釋為競合之合意管轄，如解
    釋為排他之合意管轄，抗告人既為自然人及消費者、相對人
    為法人及商人，按其情形確顯失公平，抗告人自不受該約定
    之拘束，當可類推適用民事訴訟法第28條第2項規定，逕向
    原法院起訴，為此提起抗告，請求廢棄原裁定。
二、按依民事訴訟法第28條第1項、第2項規定，訴訟之全部或一
    部，法院認為無管轄權者，依原告聲請或依職權以裁定移送
    於其管轄法院；第24條之合意管轄，如當事人之一造為法人
    或商人，依其預定用於同類契約之條款而成立，按其情形顯
    失公平者，他造於為本案之言詞辯論前，得聲請移送於其管
    轄法院；但兩造均為法人或商人者，不在此限。其立法理由
    略以：依第24條規定，當事人得以合意定第一審法院，惟當
    事人之一造如為法人或商人，以其預定用於同類契約之合意
    管轄條款與非法人或商人之他造訂立契約者，締約之他造就
    此條款多無磋商變更之餘地，為防止合意管轄條款之濫用，
    保障經濟弱勢當事人之權益，爰增訂第2項，規定上述情形
    如按其情形顯失公平者，他造於為本案之言詞辯論前，得聲
    請法院將該訴訟移送於其法定之管轄法院，並於但書明定兩
    造均為法人或商人者不適用聲請移送之規定，以免爭議。次
　　按當事人合意管轄之案件，若非民事訴訟法規定之專屬管轄
    案件，於雙方之合意如無排斥原有管轄權法院之意思，僅係
    增加無管轄權法院為管轄法院，則原法院仍為有管轄權之法
    院（曹偉修著最新民事訴訟法釋論上冊，第99頁）。
三、經查，抗告人本於不當得利之規定，訴請相對人返還已給付
    之51萬元，並非民事訴訟法規定之專屬管轄事件，依抗告人
    所提之系爭契約第14條記載「如因本契約致生爭議，甲、乙
    雙方願合意以臺灣高雄地方法院為第一審管轄地方法院」等
    語，雙方固合意以高雄地院為本件訴訟之第一審管轄法院，
    然並未排除原有管轄權法院之約定。又本件相對人為法人，
    上開合意管轄條款，顯係其預定用於同類契約之條款而成立
    ，抗告人為委任人，較諸相對人在經濟上顯屬弱勢，於訂立
    契約時就此條款並無磋商或變更之餘地，而相對人公司所在
    地係在臺北市松山區（見原法院卷21頁），依民事訴訟法第
    2條第2項規定，法定管轄法院為原法院，抗告人倘因本件涉
    訟，即須遠赴該定型化條約所預定之合意管轄法院即高雄地
    院應訴，不僅有所不便，且多所勞費；反觀相對人為頗具規
    模之徵信業者，在原法院轄區設有營業處所，應訴並無不便
    ，可見上述合意管轄條款確有顯失公平之處；況抗告人已具
    狀陳明：若本件訴訟移送高雄地院管轄，訴訟代理人之跨區
    執業費用、交通費用及所花費之時間成本，仍須轉嫁由抗告
    人負擔，此等加諸於抗告人之程序上不利益，實與本件請求
    金額顯不相當，而損及抗告人憲法所保障之訴訟權及財產權
    等語（見本院卷第15頁）。是抗告人向原有管轄權之相對人
    所在地法院起訴，依首開說明，原法院並非當然無管轄權，
    原法院未經調查，即逕以無管轄權為由，裁定移送高雄地院
    ，自嫌速斷。抗告意旨指摘原裁定不當，求予廢棄，非無理
    由，爰將原裁定廢棄，由原法院為適法處理。
四、據上論結，本件抗告為有理由，爰裁定如主文。
中　　華　　民　　國　　109 　年　　6 　　月　　22　　日
                  民事第十九庭  
                      審判長法  官  魏麗娟
                            法  官  潘進柳
                            法  官  游悅晨
正本係照原本作成。
不得再抗告。
中　　華　　民　　國　　109 　年　　6 　　月　　22　　日
　　　　　　　　　　　　　　書記官  詹麗珠